【裁判字號】    90,訴,1104
【裁判日期】    901011
【裁判案由】    返還價金等
【裁判全文】
臺灣臺北地方法院民事判決  九十年度訴字第一一○四號
    原      告  甲○○
    被      告  乙○○
右當事人間請求返還價金等事件，本院判決如左：
    主    文
被告應給付原告新台幣壹佰壹拾壹萬元，其中新台幣玖拾陸萬元自民國八十九年三月
十六日起，其中新台幣壹拾伍萬元自民國九十年三月二十日起，均至清償日止，各按
年息百分之五計算之利息。
原告其餘之訴駁回。
訴訟費用由被告負擔百分之四十。餘由原告負擔。
本判決第一項於原告以新台幣拾柒萬元或同面額之玉山銀行可轉讓定期存單供擔保
後，得假執行。
原告其餘假執行之聲請駁回。
    事    實
甲、原告方面：
一、聲明：
  (一)被告應給付原告新台幣（下同）二百四十六萬元及其中九十六萬元自民國八十九
    年三月十六日起，其餘自起訴狀繕本送達之翌日起，均至清償日止，按年息百分
    之五計算之利息。
  (二)原告願以玉山銀行可轉讓定期存單或現金供擔保請准宣告假執行。
二、陳述：
  (一)被告由訴外人楊純綾代理與原告於八十九年三月十五日簽訂買賣契約，由原告向
    被告承購中華電信股份有限公司（下稱中華電信）股票一十張共一萬股，買賣價
    金合計九十六萬元，並締結買賣契約等，原告已依約給付買賣價金，依據契約書
    第二條約定於中華電信開始發放員工可分配之股票之日起七日內完成過戶，惟中
    華電信民營化員工分配之股票早已發放完畢，此為被告本人於九十年四月九日言
    詞辯論期日所自認，且有卷附中華電信九十年五月十八日信政三字第九○Ａ四二
    ○○二六○號函一件足證，依據該函載明該公司股票於八十九年十月二十七日上
    市時辦理員工認股，故被告答辯稱中華電信尚未辦理員工分紅入股與事實不符。
    被告遲不辦理過戶，經催告履行仍置之不理。因被告拒不履行契約，原告茲以起
    訴狀繕本之送達，作為解除買賣契約之意思表示。
  (二)按解除契約時，由他方所受領之給付物應返還之，受領之給付為金錢者，應附加
    自受領時起之利息償還之，民法第二百五十九條第一款、第二款訂有明文。且無
    法律上原因而受利益，致他人受損害者，應返還其利益。雖有法律上原因，而其
    後已不存在者亦同。再依雙方契約書第三條前段之規定，若可歸責於被告之事由
    ，致無法於約定之日期交割股票，致使原告無法取得股票，被告應無條件退還原
    告所給付之股款。因此被告未依約按時交付股票，經原告依法解除契約，被告自
    應依前揭規定返還價金九十六萬元，及自八十九年三月十六日被告受領時起至清
    償日止，按年息百分之五計算之利息。又依據契約書第三條，若被告未依約交割
    股票，應賠償原告每張一十五萬元之違約金，十張合計一百五十萬元，此係懲罰
    性違約金，被告既未依約交割股票，原告自得依此約定請求給付違約金一百五十
    萬元及自起訴狀繕本送達之翌日起至清償日止按年息百分之五計算之遲延利息。
  (三)被告自認原告起訴狀所呈證物均為其所簽署蓋章。原告因核對該文件之印章與印
    鑑證明書之印鑑確係同一，應為被告親自簽署無誤。因此被告雖辯稱簽署蓋章時
    係完全空白，而由原告等偽造變造，就此事實，原告否認之。原告係在檢視相關
    文件之簽章均相符，且亦與印鑑證明書之印鑑章一致，確認該等文書均為真正後
    ，始同意與其代理人簽訂買賣契約購買並付款，被告稱原告偽造文書，自屬無憑
    。又縱使該等文件均為第三人林鈺彬所偽造變造，原告亦主張有表見代理之適用
    ，被告亦應負授權人責任。
  (四)依據契約書第八條，雙方合意以台北地方法院為管轄法院。
三、證據：提出契約書、切結書、授權書、印鑑證明書、在職證明書、身份證、員工
    識別證、匯款單等影本各一件為證。並聲請本院函查中華電信是否已開始發放員
    工可分配之股票及其時間。
乙、被告方面：
一、聲明：原告之訴及假執行之聲請均駁回。
二、陳述：
  (一)被告根本不認識原告與所謂代理被告與原告簽訂股票買賣契約之訴外人楊純綾，
    而原告主張之股票股數及其金額，即每股九十元，一萬股共九十萬元等，均是原
    告等從被告預售訴外人林鈺彬一千股中華電信發配員工股票一千股（壹張）、價
    金七萬元而提供保證過戶之空白資料中加以偽造及變造之不實數額。按本件原是
    中華電信有員工配股紅利消息開始後，訴外人林鈺彬到公司購買中華電信股票，
    要求以全套空白資料簽名蓋章，被告原填寫二份，除本票二張票號不同外，其他
    簽署蓋章完全相同，約定中華電信發放員工股票時，出賣人無條件協助買受人辦
    理。其中被告提出之契約書、切結書、授權書、印鑑證明、公司在職證明書、身
    份證、員工識別證、身份證、員工識別證與原告提出者相同，證明書原告提出後
    又刪掉，保管條原告未提出，被告交付訴外人林鈺彬之空白本票號碼為六三九五
    五五，被告抄存之本票號碼為六三九五六八未據原告提出，又原告並未提出證明
    書。惟原告即使有授權書作為發放股票時之讓與，但亦不能變更其內容，將壹張
    變更為壹拾張，將七萬元變九十六萬元，且原告提出之中國國際商業銀行國內匯
    款申請書係原告與訴外人楊純綾等共同偽造之證物。被告以原告與訴外人楊純綾
    、林鈺彬三人涉犯偽造變造文書罪嫌，已依法向高雄地檢署提出共同行使偽造變
    造文書之告訴，業經高雄地檢署檢察官以九十年度偵字第一二五九一號依行使變
    造私文書及詐欺取財罪對於訴外人林鈺彬提起公訴，其股數與金額均屬變造之文
    書，證明原告等之偽造文書行為為實在。否則被告身為員工，豈能有一萬股之配
    股？此即訴外人林鈺彬當時到被告服勤單位收購員工配發股票時，限制每一員工
    只能賣一張（一千股），契約書限簽一千股乃當場員工所悉知，且每千股七萬元
    ，如果將來股價如有變動，及多退少補，在場之員工無人不知。是原告以不實之
    資料而為主張，依法自有未合。
  (二)中華電信迄今尚未發放員工之股票，原告認為中華電信員工股票早已發放完畢，
    不知有何證據證明？查中華電信迄今從未釋放員工可分配之股票，僅於八十九年
    九月二十八日依員工之職位核給員工認股，被告被核准認股八百四十四股，每股
    願集中保管三年者八十三元二角，願集中保管二年者九十三元六角，不願集中保
    管者一百零四元，被告正思考認股問題時，訴外人林鈺彬即打來電話，詢問被告
    核給多少股？被告答稱八百四十股，剛拿到單子，你如果要，差額（即賣給林鈺
    彬每股七十元）由你負擔，一週內你將我之空白資料帶來辦理交割。訴外人林鈺
    彬聽後說算了，不要了，下次有分配再說。從此未再與林鈺彬聯絡，但八百四十
    股根本就是零股，認了要八、九萬元，實在買不起，許多同事情況相同，所以勾
    下部分認股，簽名認一股。八十九年十月十一日即接公司認股繳款書，惟很多同
    事均稱公司對簽認一股之員工持保留態度，認要就不認，因此都未繳一股之股票
    。則依契約第二條約定，必須在中華電信發放員工股票時起算，七日內辦理交割
    等事宜，今員工股票尚未發放，被告何來之違約？且根據中華電信九十年五月十
    八日信政三字第九○Ａ四二○○二六○號函稱「交通部迄今僅於八十九年十月辦
    理一次本公司股票國內釋放作業，本公司亦僅於當時配合辦理一次員工認購（係
    有償認股，非無償分配）。本公司於八十九年十月二十七日上市」，依此覆示，
    證明被告所陳中華電信自民營化迄今並未發放員工可分配股票不虛，故員工有償
    認股，與員工無償分配乃截然不同。契約書第二條明確約定必須中華電信發放員
    工可分配之股票七日內協助其辦理過戶，但迄今中華電信仍未發放員工可分配之
    股票，自無股票履行過戶之違約問題，原告自不得向無過失之被告求為返還其價
    金及違約金。故原告主張被告應給付一百五十萬元之違約金於法無據。
三、證據：提出股票買賣契約書、股票轉讓同意書、保管條、切結書、本票（票號：
    六三九五六八）、授權書、證明書、印鑑證明、在職證明、身份證、識別證、員
    工認股確認書、員工認股繳款書、台灣高雄地方法院檢察署檢察官九十年度偵字
    第一二五九一號起訴書等影本各一件為證。並請求本院函查中華電信有關發放員
    工可分配之股票之事宜。並聲請訊問證人林鈺彬。
    理    由
一、按當事人得以合意定第一審管轄法院，民事訴訟法第二十四條著有明文。而依卷
    附之股票轉讓合約書第八條之約定，雙方同意本契約之管轄法院為「台北地方法
    院」，因此本件本院自有管轄權，合先敘明。
二、本件原告起訴主張其於八十九年三月十五日，經由代理被告之訴外人楊純綾與被
    告簽訂買賣契約，承購中華電信股票一十張共一萬股，買賣價金合計九十六萬元
    ，並取得被告具名其上之買賣契約書，約定被告應於中華電信開始發放員工可分
    配之股票之日起七日內完成過戶，違約應以每張股票一十五萬元之價額計算之賠
    償金額，惟原告已依約給付買賣價金，但被告於中華電信民營化員工分配之股票
    發放完畢後，仍遲不辦理過戶，經催告履行猶未為之，為此解除系爭契約，並請
    求被告返還價金九十六萬元及自受領時起之八十九年三月十六日起至清償日止之
    法定遲延利息，以及違約金一百五十萬元及自起訴狀繕本送達之翌日起至清償日
    止之法定遲延利息等語。
    被告則以：伊並不認識原告或訴外人楊純綾，而原告提出之買賣契約書等，復係
    訴外人林鈺彬將原簽訂轉讓中華電信員工配發股票一千股（壹張）變造為壹拾張
    ，價金七萬元變造為九十六萬元，原告以變造之不實股票數及金額，訴求被告返
    還其股款，自難准許。且中華電信迄今尚未發放員工之股票，被告亦無違約可言
    ，故原告主張解除契約請求返還價金及給付違約金云云，均無理由。
三、按原告主張被告為中華電信員工，因該公司股票上市案，員工可依法承購，被告
    乃出具契約書、切結書、授權書，委託訴外人楊純綾代理出售，而原告遂於八十
    九年三月十五日與之訂約，購得被告所出售之中華電信股票一十張，買賣價金合
    計為九十六萬元，並於次日匯款交予原告之代理人楊純綾。依系爭契約書第二條
    約定：「乙方（即被告）同意無條件提供甲方（即原告）申購及領取股票時所需
    之備文件（身份證影、員工識別證明），並協助甲方所需之一切手續，並於中華
    電信股份有限公司開始發放員工可分配之股票時，算起七日內完成過戶」；第三
    條約定：「若可歸責於乙方之事由致無法於約定之日期交割股票，致使甲方無法
    取得股票，乙方應無條件退還甲方所給付乙方之股款，並賠償甲方每張一十五萬
    元之違約金‧‧‧」，而中華電信業於八十九年十月二十七日辦理員工認股，依
    前揭約定，被告自應先行繳納股款取得股票，並於七日內將股票及過戶資料交予
    原告，俾便辦理過戶交割手續，詎被告竟遲不履約，經原告催告履行，仍未履行
    之事實，業據提出契約書、切結書、授權書、中華電信員工在職證明書及員工識
    別證、身份證、印鑑證明書、中國國際商業銀行國內匯款申請書等件為證。被告
    對於原告所提上開證物，除就契約書、切結書中所載「壹拾」否認為真正，亦否
    認原告提出之中國國際商業銀行國內匯款申請書之真實外，其餘則不爭執，又被
    告亦對於其迄今尚未將系爭買賣之股票及過戶資料交予原告等情亦不否認，然以
    上開上開契約書、切結書中有關「壹拾」之記載乃訴外人林鈺彬自「壹」變造而
    來，及中華電信迄今尚未發放員工之股票，則因中華電信目前釋股尚未完成，合
    約書所稱股票發放日尚未開始等語，資為抗辯。是知被告對於曾於前述契約書、
    切結書、授權書中簽名、用印，委託他人代理出售中華電信股票一節並不否認。
    再揆之被告提出之上述台灣高雄地方法院檢察署檢察官九十年度偵字第一二五九
    一號起訴書（為公文書）中已經指明原告已以九十六萬元之對價與訴外人楊純綾
    成立交易，而上開情事復與前述中國國際商業銀行國內匯款申請書所載之匯款人
    、收款人及匯款金額等內容相符，是上開中國國際商業銀行國內匯款申請書之真
    正，亦無庸疑，因此被告空言爭辯其真正，要無可信。又上開起訴書內載情節既
    已指明被告並未授權他人出售十張中華電信股票，而依被告提出之股票買賣契約
    書內，部分內容空白之「契約書」、「股票轉讓證明書」、「切結書」等內容，
    其上亦確未記載被告已經委託他人出售十張中華電信股票，是知被告抗辯已經授
    權訴外人楊純綾出售十張中華電信股票各語，當可相信為真。因此本件之重點即
    為訴外人楊純綾以被告為出賣人之名義與原告締結之系爭契約是否有成立表見代
    理之情事，以及中華電信於八十九年於八十九年十月二十七日發放員工認股之行
    為與兩造契約書第二條所稱之「中華電信股份有限公司開始發放員工可分配之股
    票時」之約定情形是否相當？
四、按原告主張系爭契約有成立表見代理之情事，依舉證責任之分配，固應負舉證之
    責任（最高法院六十八年台上字第一０八一號判決意旨參照) ，然原告既已提出
    以被告名義簽訂而載有被告姓名（簽字、印章）之契約書、切結書，及以被告名
    義開具委任訴外人楊純綾，其上載有「授權人乙○○，因事不能到場，茲依公證
    法第二十二條四十七條規定，提出授權書，委任楊純綾為代理人，代理授權人買
    賣中華電信股份有限公司之相關事宜，及代簽署本事件有關文件，特此委任是實
    」等文字之授權書，並簽約之時楊純綾又已交付原告與本件股票交易具有關連性
    ，屬被告所有之中華電信員工在職證明書及員工識別證、身份證、印鑑證明書等
    通常係屬個人高度私密性之物品，是知客觀上無論任何人均會相信訴外人楊純綾
    依上資料，確可代理被告出售如契約書所載數量之中華電信股票無疑；何況被告
    於開具上開文書交予他人後，依其書狀所述雖指其與訴外人林鈺彬締結契約後，
    發生「中華電信八十九年九月二十八日依員工之職位核給員工認股，被告被核准
    認股八百四十四股，每股願集中保管三年者八十三元二角，願集中保管二年者九
    十三元六角，不願集中保管者一百零四元。被告正思考認股問題時，林鈺彬即打
    來電話，問被告核給多少股？被告十分驚訝，心想消息真快，遂答稱八百四十股
    ，剛拿到單子，你如果要，差額（即賣給林鈺彬每股七十元）由你負擔，一週內
    你將我之空白資料帶來辦理交割。林鈺彬聽後說算了，不要了，下次有分配再說
    。從此未再與林鈺彬聯絡‧‧‧」等情事（參被告九十年四月二十日準備書狀、
    同年九月二十九日補充陳述狀），卻明知曾經簽發交付上開文件予訴外人林鈺彬
    ，猶怠惰未為反對之意思表示，復無積極之行為嘗試或要求訴外人林鈺彬返還上
    開印鑑證明及載有其印章之契約書、切結書、授權書，而任上開文書流通在外亦
    在所不惜等情參互以觀，堪信被告在客觀上有足以令原告相信持有前開文書之人
    （含本件訴外人楊純綾）有權代理原告締結出售中華電信股票之事實，自應認原
    告主張訴外人楊純綾以被告之名義締結系爭契約有表見代理之情事各語，為可採
    信。
五、被告雖抗辯其並未授權訴外人楊純綾代理訂定出售一十張中華電信股票，且因上
    開契約書、切結書中所載「壹拾」張中華電信股票實係訴外人林鈺彬未經其同意
    將原載「壹」之字樣變造而來，故本件並無表見代理之適用云云，並舉台灣高雄
    地方法院檢察署九十年度偵字第一二五九一號起訴書為其依據。惟此已為原告所
    否認。且依被告自承之事實，其確於八十九年三月十五日曾因出售中華電信股票
    事宜，而簽具前述契約書、切結書，而細繹上開契約書、切結書內係約定原告向
    被告承購中華電信股票壹拾張（每張壹仟股），其中「壹拾」之文字固係以類似
    蓋用印章之方式登載於契約書上，然「壹拾」之字樣上均蓋有被告之印章，而上
    開印章均與被告並不爭執之「印鑑證明」上所顯示之印章型式相同，則縱然前述
    「壹」與「拾」之字樣或有前揭起訴書所稱之蓋用位置正、斜不同，以及蓋用之
    印泥濃淡有別等相異之處，可能為訴外人林鈺彬事後變造，然此情節亦難期待原
    告於交易成立之際所可發現，且參訴外人楊純綾併將手中執有蓋有與被告印鑑證
    明相符之印章之授權書、在職證明、身份證、員工識別證等均交付與原告收受，
    則比諸尋常經驗法則，原告指稱其因認為訴外人楊純綾持有前開文書，故而相信
    被告已經授權訴外人楊純綾對外要約出售十張中華電信股票各節，即非無據。是
    原告相信上開情節因此而與被告之代理人楊純綾成立交易，已難指摘有何過失可
    言。且本件被告固指稱原告可能參與變造情節，但斟酌該件起訴書內載情事，上
    開變造「壹」為「壹拾」之情節均係訴外人林鈺彬所為，而其後陸續經手之訴外
    人陳正彬、楊純綾及原告等人均對前述訴外人林鈺彬所為變造情節均不知情，是
    徒執上開起訴書內容亦無從證明原告有何參與或知情上開契約書之變造情事，而
    被告其餘則未能再行舉證證明原告就買賣契約之簽訂有何故意或過失行為，或其
    交易之際係「非善意」明知被告僅授權持有前開文書之人僅有出售一張、而非十
    張中華電信股票之事實，是以被告即應對於訴外人楊純綾代理締約之行為依民法
    第一百零七條之規定而負責，自甚明顯。至於就被告原授權範圍以外之部分，代
    理人楊純綾所為雖係逾越權限，但此限制應屬被告與訴外人楊純綾、甚或林鈺彬
    間之內部求償問題而已。茲原告於買賣契約訂定之際，既已盡一般注意義務，依
    民法第一百零七條規定，被告即不得以之對抗善意無過失之原告，而可免負系爭
    標的物給付義務之授權人責任。
六、其次，參酌兩造簽訂之契約書第二條約定：「乙方（按即被告）同意無條件提供
    甲方申購及領取股票時所需之備文件資料（身份證影、員工識別證明），並協助
    甲方所需之一切手續，並於中華電信股份有限公司開始放員工可分配之股票，算
    起七日內完成過戶」；第三條約定：「若可歸責於乙方之事由致無法於約定之日
    期交割股票，致使甲方無法取得股票，乙方需應無條件退還甲方所給付乙方之股
    款，並賠償甲方每張一十五萬元之違約金‧‧‧」等文義，可知自中華電信「開
    始發放員工可分配之股票時」起，被告即需配合進行股票轉讓交割之事宜。然就
    被告抗辯兩造交易係以中華電信「無償發放」員工股票為前提一節是否可取？按
    依上開契約書第二條所載「乙方（按即被告）同意無條件提供甲方（按即原告）
    『申購』及領取股票‧‧‧」等情，可知解釋「開始發放員工可分配股票」云云
    ，顯非僅以員工受「無償分配」中華電信之股票為限，否則自無需約定被告需配
    合原告「申購」及領取股票」之情事，因此被告空言抗辯，徒謂中華電信民營化
    迄今，尚未開始發放員工可分配之股票，故契約書第二條所稱股票發放日尚未開
    始，即為臨訟飾卸，不足採取。揆諸中華電信業於八十九年十月份辦理一次員工
    認股，且係有償認股，而非無償分配，而該公司之股票並於八十九年十月二十七
    日上市等情，為兩造所不爭（被告業於九十年四月九日之言詞辯論期日自承業已
    認股八百股，僅尚未繳款），並經本院向中華電信查明屬實，有該公司九十年五
    月十八日信政三字第90A4200260號函在卷可稽，則參酌上開說明，被告依約至遲
    即應自中華電信在八十九年十月辦理員工認股、於八十九年十月二十七日上市之
    後之七日內，即需負責取得系爭股票並過戶交予原告，詎被告屆期未依約履行，
    迄今仍未交付約定之標的物，顯已構成給付遲延之債務不履行情事，考之被告復
    未爭執原告曾為請求履行契約之催告、以及迨至本件原告起訴之際雖經原告定相
    當期限仍未依約履行之情事，基於誠實信用原則，應認原告已酌留相當期限，以
    待被告履行，難謂不發生民法第二百五十四條所定契約解除權（最高法院六十九
    年度台上字第一五九○號判決意旨參考），而原告並以起訴狀之送達作為解除兩
    造上開契約之意思表示，是依上說明，被告自應於系爭契約解除後，依據前開契
    約書第三條之約定，返還原告已經給付之九十六萬元及自訴外人楊純綾受領款項
    時（八十九年三月十六日）起之法定遲延利息，是原告此部分主張，即屬有據。
七、又民法第二百六十條規定，契約雖經解除，其原依契約所生之損害賠償請求權，
    則不失其存在，是在契約解除前已發生之違約金請求權，亦不因契約解除而隨同
    消滅（最高法院六十一年台上字第二九二二號判例意旨參照）。而當事人得約定
    債務人不履行債務時，應支付違約金；違約金，除當事人另有約定外，視為因不
    履行而生損害之賠償總額。但約定債務人不於適當時期，或不依適當方法履行債
    務時，即須支付違約金者，債權人於債務不履行時，除違約金外，並得請求履行
    或不履行之損害賠償，民法第二百五十條定有明文。是違約金者，係以確保契約
    之履行為目的，於當事人間約定債務人不履行債務時，應支付之金錢；而當事人
    約定債務人有不履行契約義務時，除支付違約金外，尚應負損害賠償責任者，該
    違約金即為懲罰性違約金；果無此特別約定者，該違約金即為債務不履行時債務
    人所應賠償之數額，而為賠償額預定性之違約金，亦即一旦有債務不履行情事發
    生，債權人即不待舉證證明其所受損害係因債務不履行所致及損害額之多寡，均
    得按約定之違約金，請求債務人支付。查兩造所訂立之契約書第三條已約定「若
    可歸責於乙方之事由致無法於約定之日期交割股票，致使甲方無法取得股票，乙
    方應無條件退還甲方所給付乙方之股款，並賠償甲方每張一十五萬元違約金，由
    乙方開立票號639555，金額新台幣壹百伍拾零萬零千元整之本票乙紙，以作為違
    約之追償‧‧‧」等情，揆其內容係在約定被告違約時，原告得請求按約定之數
    額作為被告之損害賠償，並無其他損害賠償責任請求之約定，故該項金額支付之
    約定，性質上應屬原告於九十年四月九日言詞辯論期日所主張之損害賠償額預定
    性之違約金，殆無疑義。是以原告於九十年五月十日遞狀主張謂前開違約金之性
    質係屬懲罰性之違約金云云，即有誤會。惟約定之違約金過高者，法院得減至相
    當之數額，民法第二百五十二條已經定有明文；而衡量違約金是否過高或是否相
    當仍須依一般客觀事實、社會經濟狀況及當事人所受損害情形，以為酌定標準。
    又約定之違約金是否過高，應就債務人若能如期履行債務時，債權人可得享受之
    一切利益為衡量之標準，最高法院四十九年台上字第八○七號判例、五十一年度
    台上字一九號判例意旨可資參照。查本件兩造於契約書內約定之交易標的物為一
    十張中華電信股票，而違約金則為一百五十萬元，以及其性質為損害賠償額之預
    定額均如前述，如依其比例計算，十分之一則為一十五萬元。惟考量本件原告執
    有之契約書雖記載約定之買賣標的物為「壹拾」張中華電信股票，而約定之價金
    為九十六萬元業由客觀上為被告之代理人楊純綾收受，然衡之被告其原意僅圖出
    售中華電信股票「壹」張，原與訴外人林鈺彬約定之買賣價金亦不過七萬元，此
    經被告提出前述台灣高雄地方法院檢察署之起訴書、以及空白契約書等附卷足考
    ，是知本件債務不履行之事由雖可歸責於被告，但就逾越其原欲成立之交易標的
    額（壹張中華電信股票）之部分原告亦屬他人變造文書後之受害者，此部分如認
    被告亦應承擔給付違約金之責，難免有失公平、均衡，是本院審酌上開各情，認
    原告請求之違約金尚屬過高，應以原約定違約金之十分之一，即一十五萬元為允
    當。是原告於上開範圍內之違約金暨遲延利息請求，即屬有據，其逾此範圍之違
    約金及遲延利息之請求，即難准許。
八、從而，原告依解除契約及違約金請求之法律關係請求被告給付九十六萬元之買賣
    價金及一十五萬元之違約金，共計一百一十一萬元，暨其中買賣價金九十六萬元
    之部分自被告代理人楊純綾受領時起即八十九年三月十六日起，其中違約金一十
    五萬元之部分自起訴狀繕本送達之翌日即九十年三月二十日起至清償日止，各按
    年息百分之五計算之法定遲延利息為有理由，應予准許。其逾此範圍之請求，為
    無理由，應予駁回。又被告雖聲請訊問證人林鈺彬欲圖證明上開契約書、切結書
    有關買賣標的物中華電信股票「壹拾」乃其由「壹」所變造而來，然證人林鈺彬
    雖經合法通知並未到場應訊，且就被告主張之上開情節除已經其陳報前述起訴書
    可稽外，況依上開起訴書所載訴外人林鈺彬亦始終否認有何變造文書之情事，是
    其縱經通知到場，亦難期待其竟會更改前述而為不利於己之陳述，可知上開證人
    林鈺彬即無訊問之必要。又本件事證已臻明確，兩造其餘陳述既提出之主張、證
    據，經斟酌後因均與本件結果不生影響，爰不另一一贅述，附此說明。
九、原告陳明願供擔保，聲請宣告假執行，經核其勝訴部分，合於法律規定，爰酌定
    相當之擔保金額宣告之；其餘假執行之聲請，因該部分訴之駁回而失所依據，應
    予駁回。
十、結論：本件原告之訴為一部有理由，一部無理由，依民事訴訟法第七十九條但書
    、第三百九十條第二項，判決如主文。
中      華      民      國    九十      年      十      月      十一    日
                                民事第一庭法      官  蕭胤瑮
右為正本係照原本作成
如對本判決上訴，須於判決送達後廿日內向本院提出上訴狀
中      華      民      國    九十      年      十      月      十一    日
                                          法院書記官  方美雲


司法院資訊處製作；財團法人民間司法改革基金會備份。
